【裁判字號】    98,訴,1325
【裁判日期】    981124
【裁判案由】    損害賠償
【裁判全文】
臺灣臺北地方法院民事判決              98年度訴字第1325號
原      告  甲○○
被      告  丙○○
            乙○○
上列當事人間請求損害賠償事件，本院於民國98年3月28日言詞
辯論終結，判決如下：
    主  文
原告之訴及其假執行之聲請均駁回。
訴訟費用由原告負擔。
    事實及理由
一、程序方面：被告等未於言詞辯論期日到場，核無民事訴訟法
    第386條各款所列情形，爰依原告之聲請，由其一造辯論而
    為判決。
二、原告起訴主張：伊榮登2006年亞非名人錄、2007年亞美名人
    錄、2008年亞洲受景仰人士等名人榜，在國際間具有一定學
    術地位。被告乙○○卻於台灣台北地方法院檢察署96年偵續
    字第805號偵查案件中，在有多名記者之情況下，公然於民
    國97年12月23日誣指原告違法錄音，教唆並幫助被告丙○○
    向法庭誣告、公然侮辱原告名譽，被告丙○○並當眾搜查原
    告提包、行李箱等私人物品，顯然不尊重原告之名譽權，公
    然侮辱原告，甚且同年月25日遞狀時仍具狀指稱原告有違法
    錄音行為，造成原告人格權之侵害，原告因此得請求被告損
    害賠償，並為適當之回復名譽之行為。為此，爰依民法第18
    條、第184條第1項、第185條及第195條第1項之規定，聲明
    請求：(一)被告應連帶給付原告新台幣（下同）40萬元，及自
    起訴狀繕本送達翌日起至清償日止，按年息5%計算之利息。
    (二)被告等共同於中國時報、蘋果日報等兩家報紙全國版頭版
    ，以1/2版面對原告刊登如附件所示道歉啟事及本件判決主
    文一日。(三)第一項聲明，原告願供擔保，請准宣告假執行。
三、被告則抗辯以：
  (一)被告乙○○部分：
    1.伊於庭上向被告丙○○詢問偵查庭可否錄音，並向丙○○
      陳述有見到原告好像有錄音等節，並無任何幫助或教唆被
      告丙○○公然侮辱或誣告原告之行為，原告就刑事案件提
      起告訴，指稱被告誣告，業經本院檢察署98年度偵字第10
      590號、10591號不起訴處份在案，原告指稱被告有侵權行
      為，顯無理由。
    2.原告所提文獻認其為名人之依據，均為印度Rifacimento
      international公司出版，該文獻之編錄並無制定審核標
      準，與國際認可之名人錄要件並不相符，且該文獻並未論
      及其研究、著作或論文，難認原告於國際間具有相當學術
      地位，原告亦無法證明有何因被告行為，致其「國際知名
      學者」名譽受損情形，其主張被告侵權，顯無理由。
  (二)被告丙○○部分：
    1.被告乙○○與伊於97年12月23日當日碰面前，並不認識，
      因檢察官於該日進行隔離訊問，而於庭外有偶然對話，當
      檢察官諭示再入庭時，伊經過被告乙○○旁，被告乙○○
      詢問伊法庭可否錄音之問題，並表示他見到原告將一裝置
      放入原告所帶入法庭之包包中，伊本於律師協助檢察官維
      持法庭秩序職責，認有必要請檢察官告知法庭內不許錄音
      之規定，並澄清原告有無錄音之事實，檢察官因而諭知法
      庭內禁止錄音，且因法警並不在場，故請原告將包包內之
      裝置拿給被告看，原告依指示取出一手機，表示不能錄音
      ，因被告未使用手機，表示不知該裝置功能，檢察官因此
      表示繼續開庭。故於97年12月25日具狀說明當天因被告乙
      ○○告知而為前述行為，純係本於辯護人之職責，並無不
      法侵權行為，原告亦未因此受有任何損害。
    2.偵查中及審判中非經允許均不得錄音，作為律師明瞭此一
      法庭秩序規定，但當事人作為辯護人不論於偵查庭或公開
      審判庭如發現有可能不合法庭秩序之情事，本於律師職責
      ，應陳述意見以供檢察宮或法官審酌。本件被告於97年12
      月23日偵查庭開庭當時即係單純本於上述律師職責及本於
      所認知見聞者處理，不是對原告提出告訴或意圖侮辱原告
      ，偵查庭不是公開庭，沒有公然侮辱原告之故意及行為，
      係原告過度臆測；客觀上也不足生損害於原告名譽，原告
      所謂其名譽受損更屬無稽。至於97年12月25日書狀也只是
      本於辯護入職責，陳報所認知之事實也不生業務上登載不
      實問題，本件原告之訴及其假執行之聲請為顯無理由。
  (三)均聲明：1.原告之訴駁回。2.如受不利判決，請准宣告供擔
    保免為假執行。
三、兩造不爭執之事項：
  (一)被告乙○○於台灣台北地方法院檢察署96年偵續字第805號
    偵查案件中，97年12月23日開庭時，向被告丙○○陳述其見
    原告似有攜帶錄音器材，丙○○因而向檢察官提出原告可能
    錄音，請求諭知現場禁止錄音。
  (二)97年12月25日被告丙○○具狀補充陳述前開指稱錄音之過程
    。
四、得心證之理由：
  (一)按因故意或過失，不法侵害他人之權利者，負損害賠償責任
    ，民法第184條第1項前段定有明文。又名譽有無受損害，應
    以社會上對個人評價是否貶損作為判斷之依據，最高法院90
    年度台上字第646號判例可資參照。
  (二)原告主張被告丙○○於97年12月23日在台灣台北地方法院檢
    察署96年度偵續字第805號案件偵查庭中誣指其違法錄音，
    而於在場多位法界及媒體人士前妨害原告名譽，嗣經被告丙
    ○○親自檢查原告提包，確認並無錄音設備，詎被告丙○○
    再於同年月25日遞狀至上開案件承辦股，再度誣指原告違法
    錄音，並指稱乃被告乙○○教唆；原告在國際間享有相當學
    術地位，被告等上開行為已侵害其名譽等語，被告則以上揭
    情詞抗辯。經查，被告所辯：當天進入偵查庭時，被告乙○
    ○看見原告從其隨身提包中拿出一疑似錄音筆之器材操作，
    因慮及法庭禁止錄音，為求週延才會告知身旁之被告丙○○
    ，被告丙○○始向檢察官報告並依檢察官指示確認原告提包
    中之物，檢查後未發現錄音設備乙節，有原告所稱：當天我
    只是進偵查庭之前確認我的手機是關機的，被告就說我違法
    錄音等語相佐，足見當時係因原告有確認手機關機之動作，
    致被告乙○○誤認原告有操作錄音設備之行為，而告知被告
    丙○○，被告丙○○則基於其辯護人之職責，將此情告知檢
    察官並承檢察官之諭確認原告有無攜帶錄音設備，衡諸在「
    偵查不公開」之原則下，偵查庭訊中在場之當事人、證人或
    其他人員確實不得私自錄音之規則，被告乙○○將原告可能
    使用錄音設備之疑慮告知被告丙○○，被告丙○○即基於辯
    護人身分請求檢察官釐清上開疑慮，應係基於維護偵查庭秩
    序之考量，尚難認被告等主觀上有侵害原告名譽權之故意或
    過失。再者，被告乙○○係將前述疑慮告知被告丙○○，被
    告丙○○再轉知檢察官，由檢察官決定是否調查原告有無使
    用錄音設備，且經調查後亦證明原告並無操作錄音設備，則
    原告在社會上之評價，並不因被告要求檢察官調查原告有無
    於偵查庭中使用錄音設備而貶損，自難謂原告之名譽受有損
    害。從而，原告依侵權行為之法律關係，為如前所述之聲明
    請求，為無理由，應予駁回。原告既受敗訴判決，其假執行
    之聲請即失所附麗，不應准許。
  (三)兩造其餘之攻擊防禦方法及證據資料，經本院斟酌後，認為
    均不足以影響本判決之結果，自無一一詳予論述之必要，附
    此敘明。
五、訴訟費用之負擔：民事訴訟法第78條。
中    華    民    國    98    年    11    月    24    日
                  民事第二庭    法  官  歐陽漢菁
以上正本係照原本作成
如對本判決上訴，須於判決送達後20日內向本院提出上訴狀
中    華    民    國    98    年    11    月    24    日
                                書記官  吳貞瑩

司法院資訊處製作；財團法人民間司法改革基金會備份。
